臺灣高等法院高雄分院民事裁定
111年度重抗字第39號
抗  告  人  李慶淳（即李精三之承受訴訟人）

            李天華（即李精三之承受訴訟人）

上列抗告人與相對人高雄市政府間債務人異議之訴事件，聲請訴
訟救助，抗告人對於民國111 年9 月1日臺灣高雄地方法院111年
度救字第114號裁定提起抗告，本院裁定如下：
    主  文
抗告駁回。
抗告訴訟費用由抗告人負擔。
    理  由
一、抗告意旨略以：相對人前執最高法院110年度台上字第1415
    號請求拆屋還地等事件（下稱前案）之裁判為執行名義，對
    原抗告人李精三（已於民國111年10月14日死亡，由本院另
    裁定由抗告人李慶淳、李天華承受訴訟）聲請強制執行，經
    李精三以該裁判違法為由，已提起債務人異議之訴（下稱系
    爭訴訟），又李精三已年逾92歲，無工作勞動能力，名下亦
    無財產，於110年之所得額為新臺幣（下同）136,800元，如
    以居住之新北市109年度平均每月消費支出每年為276,732元
    ，已無餘額，無力繳納系爭訴訟之裁判費，故依民事訴訟法
    第107 條規定聲請准予訴訟救助，惟原裁定駁回所請，爰提
    起抗告，請求准予訴訟救助等語。
二、按當事人無資力支出訴訟費用者，依民事訴訟法第107 條規
    定，法院固應依聲請准予救助，惟此項請求救助之事由，依
    同法第109 條第2 項、第284 條之規定，應提出能即時調查
    之證據以釋明之。又所謂無資力係指窘於生活，且缺乏經濟
    信用者而言。而法院調查聲請人是否無資力支出訴訟費用，
    專就聲請人提出之證據為之，如依其提出之證據，未能信其
    無資力支出訴訟費用之主張為真實，即應將其聲請駁回，並
    無定期命補正之必要。 
三、經查，李精三對相對人向原法院提起系爭訴訟，並聲請訴訟
    救助，固據其提出最高法院108年度台抗字第508號裁定、戶
    籍謄本、李精三之財產與所得查詢清單及平均每人月消費支
    出表等件，以釋明其無資力。惟上開最高法院108年度台抗
    字第508號裁定發回本院裁定准許訴訟救助之對象即當事人
    為李精三之子李嘉年，並非李精三，本不得以此作為釋明其
    無資力之證據。又李精三提出之戶籍謄本或每人月消費支出
    表等書證，亦不足以釋明有無資力。至李精三雖提出其於11
    1年間之財產與所得查詢清單，以釋明其無資力乙情，惟其
    名下雖無財產，然經本院調取其於109、110間之所得資料（
    見本院卷第53至56頁），與其提出之上開資料不同，且其中
    於109年間所得為382,684元，於110年間所得為706,929元，
    上開2年間所得總計已逾百萬元；況依本院調查相對人對李
    精三聲請強制執行之111年司執字第54319號執行卷內，足悉
    李精三有將前案判決訟爭之2筆地上建物，分別出租予第三
    人馳晶科技股份有限公司（馳晶公司）及張雲龍，且依其與
    上開承租人間之租約內容，足見應有2筆租金收入，而其僅
    將馳晶公司租金收入依法申報，未申報與張雲龍之租金收入
    ，顯見其年所得收入亦非僅上開申報所得資料甚明。再由執
    行法院對相對人依前案確定判決聲請執行時，李精三並得委
    請張雲龍為代理人前往現場，及得委由他人具狀提起系爭訴
    訟及主張地上權等權利，衡諸上開各情，應認李精三提起系
    爭訴訟時，確有一定資力及經濟信用能力，自難因李精三提
    出上開書證，即認其已釋明其窘於生活且缺乏經濟信用能力
    ，致無法籌措款項以支出訴訟費用。此外，李精三或其繼承
    人復未提出其他得即時調查之證據，以釋明其確為無資力支
    出本件訴訟之訴訟費用，則其聲請訴訟救助自無從准許。原
    裁定駁回李精三之訴訟救助聲請，核無不合。抗告意旨仍執
    前詞，指摘原裁定不當，為無理由，應駁回其抗告。
四、據上論結，本件抗告為無理由，爰裁定如主文。
中　　華　　民　　國　　111 　年　　10　　月　　27　　日
                            民事第四庭
                                審判長法  官  洪能超
                                      法  官  李珮妤  
                                      法  官  楊淑珍
以上正本證明與原本無異。
如不服本裁定應於送達後10日內向本院提出再抗告狀（須按他造
當事人之人數附繕本），並繳納再抗告費新臺幣1,000 元。
再為抗告僅得以適用法規顯有錯誤為理由，並應委任律師為代理
人。如委任律師提起抗告者，應一併繳納抗告費。
中　　華　　民　　國　　111 　年　　10　　月　　27　　日
                                      書記官  李宜錚
附註：
再抗告人之配偶、三親等內之血親、二親等內之姻親，或再抗告
人為法人、中央或地方機關時，其所屬專任人員具有律師資格並
經法院認適當者，亦得為第三審代理人。
再抗告人或其法定代理人具有律師資格者及前項情形，應於提起
抗告或委任時釋明之。